臺灣雲林地方法院刑事判決
110年度訴字第494號
公  訴  人  臺灣雲林地方檢察署檢察官
被      告  張文一



上列被告因傷害案件，經檢察官提起公訴（110年度偵字第5666
號），本院判決如下：
    主  文
張文一犯傷害罪，處有期徒刑參月，如易科罰金，以新臺幣壹仟
元折算壹日。扣案鐵製雙節棍壹副沒收。
    犯罪事實
一、張文一於民國110年3月6日下午6時許，在雲林縣○○鎮○○0○0
    號後方產業道路上，因細故與陳天飛發生爭執，竟基於傷害
    人身體之犯意，手持鐵製雙節棍追打陳天飛之頭部、身體，
    致陳天飛受有硬腦膜下出血、右前臂挫傷、左手小指疑線性
    骨折等傷害（陳天飛傷害張文一部分，業據本院110年度虎
    簡字第160號判決有期徒刑4月確定在案）。
二、案經陳天飛訴由臺灣雲林地方檢察署檢察官偵查起訴。
    理  由
壹、證據能力部分：
一、按被告以外之人於審判外之言詞或書面陳述，除法律有規定
    者外，不得作為證據，刑事訴訟法第159條固定有明文，惟
    被告以外之人於審判外之陳述，雖不符同法第159條之1至之
    4規定，而經當事人於審判程序同意作為證據，法院審酌該
    言詞陳述或書面陳述作成時之情況，認為適當者，亦得為證
    據；又當事人、代理人或辯護人於法院調查證據時，知有第
    159條第1項不得為證據之情形，而未於言詞辯論終結前聲明
    異議者，視為有前項之同意，同法第159條之5亦定有明文。
    其立法意旨在於傳聞證據未經當事人之反對詰問予以核實，
    原則上先予排除，惟若當事人已放棄詰問或未聲明異議，基
    於證據資料愈豐富，愈有助於真實發現之理念，且強化言詞
    辯論原則，法院自可承認該傳聞證據例外擁有證據能力。經
    查，本案判決所引用之供述證據（含言詞及書面陳述），被
    告張文一於本院準備程序時表示同意當作證據等語（本院卷
    第41頁），且檢察官、被告於本院審理中調查證據時，就上
    開事證之證據能力，亦均未於言詞辯論終結前聲明異議，本
    院審認上開證據作成時之情況，應無違法取證或不當情事，
    與本案待證事實間復具有相當之關聯性，以之作為證據應屬
    適當，依刑事訴訟法第159條之5規定，自有證據能力。
二、至其餘本案認定犯罪事實之所有證據資料（含書證、物證等
    ），均與本案事實具有關聯性，並無事證足認有違背法定程
    序或經偽造、變造等情事，且經本院依法踐行調查程序，檢
    察官、被告對於證據能力均未爭執，故依據刑事訴訟法第15
    8條之4反面規定，均具有證據能力。　
貳、實體部分：
一、訊據被告固承認於上開犯罪事實一所載之時、地，有因灌溉
    之事與告訴人發生爭執，且其當時有手持鐵製雙節棍等事實
    ，惟矢口否認有何傷害犯行，辯稱：當時伊拿著雙節棍跟陳
    天飛講話，講灌溉的事，伊沒有生氣，外勞就跳下車勒住伊
    脖子，伊倒地之後，陳天飛打伊，造成伊受傷。伊沒有打陳
    天飛，陳天飛的傷勢應該是假的云云。然查：
　㈠被告當時確有以鐵製雙節棍毆打告訴人，造成告訴人受傷乙
    情，業據告訴人迭於警詢、偵查中指訴及本院審理時到庭證
    述綦詳，並有告訴人之國立臺灣大學附設醫院雲林分院110
    年3月7日診斷證明書、急診醫療費用收據、員警職務報告、
    雲林縣警察局虎尾分局扣押筆錄、扣押物品目錄表、收據等
    附卷可稽，復有鐵製雙節棍1副扣案可佐，足認告訴人之指
    訴應堪採信。
　㈡參諸告訴人於警詢時指訴：「我就開著小貨車去農田巡視完
    後要回家時，經過張文一住的鐵皮屋前，張文一就將我攔下
    ，我本不想下車跟他爭吵，但張文一就把我的車門打開，右
    手拿著雙節棍左手拉扯我的胸前衣服，把我從車上拉下來，
    我一被他拉下來，他就用雙節棍攻擊我，並把我原本掛在胸
    前的手機給拉扯下來摔在地上，造成我的手機毁損，我就沿
    著我開的貨車周遭奔跑要躲避他的攻擊，我邊跑張文一追在
    後面邊揮著雙節棍要攻擊我，當下他並沒有打到我，直到後
    來我停下來跟他對峙時，他仍持續揮動雙節棍攻擊我，我就
    用雙手往上架開他的攻擊，他的雙節棍就反彈打到他自己的
    眼睛(哪一隻眼睛不記得了），但我的手臂跟手指也因此受
    傷，他被自己的雙節棍打到後就跌倒在地上，我就趁機將他
    的雙節棍給拿走，因我被他這樣追打讓我很氣憤，我拿到他
    的雙節棍後一時氣憤，就用雙節棍打了他頭部兩下，結果我
    看到他頭就因此流血，我就沒有再繼續打他，順手就將雙節
    棍丟往路邊後，就撥打電話給派出所報案，後來警方於110
    年3月6日19時許到達現場，協助叫救護車將我跟張文一送醫
    就診」等語（見110年度偵字第4778號偵卷第8至9頁），其
    除指訴遭被告毆打成傷外，亦自承其亦有傷害被告之事實，
    就此部分告訴人亦經檢察官聲請簡易判決處刑，而經本院11
    0年度虎簡字第160號判決有期徒刑4月確定在案。承此，可
    見告訴人並未刻意掩飾其傷害被告之犯行，其所述尚稱中肯
    ，且已詳細說明雙方衝突緣由，及雙方受傷之情形，並無顯
    違常情之處。　
　㈢被告雖以前詞為辯，然參之告訴人前後指訴一致，並無何矛
    盾齟齬不可採信之處，且告訴人於案發後當日即110年3月6
    日下午6時56分許，立即前往臺大雲林分院就醫治療，後於
    翌日上午11時22分許始離院，並經該院於110年3月7日開立
    上開診斷證明書，載明告訴人受有硬腦膜下出血、右前臂挫
    傷、左手小指疑線性骨折等傷勢屬實，亦有上開診斷證明書
    附卷足憑。再參諸告訴人指訴被告當時係持鐵製雙節棍往其
    頭部打，後來其跑給被告追，其也有用手阻擋雙節棍等情，
    核與診斷證明書記載頭部、手部受傷之情相符，而醫師僅係
    從事醫療業務之人，偶然為告訴人提供醫療服務，並未見與
    被告、告訴人間有何親屬故舊或仇恨過節，衡情，當無故為
    虛偽之必要，其所為之記載，當可採信無疑，準此，足認告
    訴人所述尚非子虛。更何況，被告當時既與告訴人因灌溉問
    題發生爭執，且依被告所述：伊之前就跟告訴人說過好幾次
    ，灌溉的水不要淹到伊那邊，那天告訴人開車經過，伊要跟
    告訴人說淹水問題等語，足見其等間因灌溉問題，先前早已
    有爭執和不滿情緒，被告當時刻意持鐵製雙節棍等候告訴人
    開車經過，顯然心中已有不快，在當時情境下，憤而持鐵製
    雙節棍毆打告訴人，並無何顯悖常理不足採信之處。復參之
    卷附員警職務報告（見同上開偵卷第29頁），記載「警方到
    場時並未看見打架情事，但於現場有發現一受傷民眾，經查
    驗身分為陳天飛，陳員表示是與其隔壁農田之人發生糾紛扭
    打受傷的…」等語明確，益證員警抵達案發現場時，告訴人
    確有受傷，且告訴人當時即指訴係遭被告毆打成傷，至為灼
    然。至被告辯稱有外勞在場乙節，業據告訴人否認在卷，依
    目前卷內證據尚難認定屬實，併此敘明
　㈣又被告雖於本院準備程序中曾欲聲請傳喚本案開立診斷證明
    書之醫師到庭作證，然被告確有上開傷害行為致告訴人受傷
    之情，業經本院認定如上，此部分待證事實已臻明瞭，核無
    再調查之必要，故被告此部分證據調查之聲請，核無必要，
    附此敘明。
　㈤綜上，被告猶辯稱告訴人受傷為假，伊沒打告訴人云云，乃
    卸責之詞，顯不足採信。本案事證已臻明確，被告之犯行，
    堪以認定。
二、論罪科刑：
　　核被告所為，係犯刑法第277條第1項之傷害罪。爰以行為人
    之責任為基礎，審酌被告前無不良前科，有臺灣高等法院被
    告前案紀錄表附卷可參，被告遇有糾紛，本應以理性、和平
    之手段與態度為之，竟不思上情，率爾傷害告訴人，致告訴
    人受有上揭傷勢，所為實非可取，且迄今猶否認犯罪之犯後
    態度，未能與告訴人達成和解，賠償告訴人所受損害，兼衡
    酌被告之犯罪動機、目的、手段、告訴人所受之傷害程度及
    被告於本院審理時自陳之智識程度、經濟及家庭生活狀況（
    本院卷第88至91頁）等一切情狀，量處如主文所示之刑，並
    諭知易科罰金之折算標準，以示懲儆。
三、沒收部分：
　　扣案之鐵製雙節棍1副，係被告所有，並供其為本案傷害犯
    行所用之物，業據被告供陳明確（見本院卷第83頁），爰依
    刑法第38條第2項前段規定宣告沒收。
據上論斷，應依刑事訴訟法第299 條第1 項前段（僅引程序法）
，判決如主文。
本案經檢察官許景睿提起公訴，檢察官蔡如琳到庭執行職務。
中　　華　　民　　國　　111 　年　　1 　　月　　19　　日
              刑事第三庭  審判長法  官  吳基華
　　　　　　                    法  官  蘇珈漪
            　　　　　　　　　　法  官  蔡美華 
以上正本證明與原本無異
如不服本判決應於收受判決後20日內向本院提出上訴書狀，並應
敘述具體理由；其未敘述上訴理由者，應於上訴期間屆滿後20日
內向本院補提理由書（均須按他造當事人之人數附繕本）。「切
勿逕送上級法院」。　　
中　　華　　民　　國　　111 　年　　1 　　月　　19　　日
                                 書記官　陳智仁